臺灣桃園地方法院刑事判決
110年度訴字第193號
公  訴  人  臺灣桃園地方檢察署檢察官 
被      告  李隆興


上列被告因傷害等案件，經檢察官提起公訴（108年度偵字第299
1號、第9782號、第13759號），本院判決如下：
    主  文
丁○○犯如附表一所示之罪，各處如附表一主文欄所示之刑。應執
行有期徒刑捌月，如易科罰金，以新臺幣壹仟元折算壹日。
    事  實
丁○○因受邱泓培（所涉恐嚇等罪嫌，業經臺灣桃園地方檢察署檢
察官另為不起訴處分）所託，向丙○○、甲○○追討債務。詎其竟分
別為下列犯行：
一、於民國107年10月31日晚間8時許，丁○○夥同數名真實姓名年
    籍不詳之人（無證據證明為未成年人）前往丙○○、甲○○位於
    桃園市○○區○○○路00巷00號住處，因見丙○○與甲○○不在，竟
    心生不滿，基於毀損故意，徒手持磚塊朝該處扔擲，致該處
    2樓窗戶碎裂，不堪使用，致生損害於丙○○、甲○○。
二、於107年11月4日凌晨3時33分前某時許，探得丙○○、甲○○可
    能出現在桃園市中壢區中華路之友人家中後，隨即偕同真實
    姓名年籍不詳之2名友人（均無證據證明為未成年人），至
    該處圍堵。嗣見丙○○自友人住處走出，丁○○與上開同行之人
    ，竟共同基於傷害、毀損、恐嚇危害安全及使人行無義務之
    事等犯意聯絡，由丁○○先上前以手毆打丙○○頭部、臉部，致
    丙○○受有左側耳鈍傷、左臉臉部挫傷及胸部挫傷等傷害；且
    當場扔擲拾地上磚塊毀損甲○○所使用之車牌號碼0000-00號
    自用小客車之駕駛座玻璃，致令不堪使用；其同行之真實姓
    名年籍不詳之人復向丙○○恫嚇：「你女兒長得不錯，我捉你
    女兒來抵債」等語，使丙○○及在旁聽聞之甲○○心生畏懼，以
    此等方式，向丙○○、甲○○追討債務。
　　理  由
一、證據能力：
    本案認定事實所引用之卷證資料，屬於傳聞之供述部分，被
    告丁○○於本院準備期日均同意引用為證據（見本院訴字卷【
    下稱本院卷】第52頁），本院審酌上開證據資料製作時之情
    況，並無違法不當或證明力明顯過低之情形，亦認為以之做
    為證據應屬適當，認依刑事訴訟法第159條之5第1項規定均
    例外有證據能力。至本案認定事實所引用之非供述證據，並
    無證據證明係公務員違背法定程序所取得，依刑事訴訟法第
    158條之4反面解釋，亦均得為證據。
二、認定事實所憑之證據及理由：
  ㈠事實欄一部分：
    上揭事實，業據被告於偵訊及本院審理時坦認不諱（見偵一
    卷第223頁、本院卷第48至49頁、第132頁、第193頁，偵查
    卷對照表詳如附表二），核與證人即告訴人丙○○於偵查、證
    人即告訴人甲○○於警詢及偵查中證述之情節大致相符（見偵
    一卷第25頁、偵二卷第68頁、第76頁），足認被告前開任意
    性自白確與事實相符，堪以採信。
  ㈡事實欄二部分：
    訊據被告固坦承於事實欄二所示時、地，確有與事實欄二所
    示之人前往丙○○友人住處圍堵告訴人丙○○、甲○○追討債務，
    且有以磚塊毀損告訴人甲○○所使用之車牌號碼0000-00號自
    用小客車之駕駛座玻璃，惟矢口否認毆打告訴人丙○○、口出
    「你女兒長得不錯，我捉你女兒來抵債」等語恫嚇丙○○及甲○○。惟查：
　⒈被告因受邱泓培所託，向告訴人丙○○、甲○○追討債務，遂於
    事實欄二所示時、地，與事實欄二所示同行之人前往丙○○友
    人住處圍堵告訴人丙○○、甲○○，並以磚塊毀損告訴人甲○○所
    使用之車牌號碼0000-00號自用小客車之駕駛座玻璃等節，
    業據被告於偵訊及本院審理時坦認不諱（見偵一卷第223至2
    24頁、本院卷第49至50頁、第132頁、第193頁），核與證人
    即告訴人丙○○於警詢及偵查、證人即告訴人甲○○於偵查、證
    人陳文信、邱泓培於偵查中證述之情節大致相符（見偵二卷
    第18頁、第56頁、第59至60頁、第68頁第76頁），且有車輛
    毀損照片附卷可稽（見偵二第29至31頁），此部分事實，應
    堪認定。
　⒉關於毆打告訴人丙○○部分：
　  被告於警詢時固不否認有與丙○○拉扯、推擠，惟否認毆打告
    訴人丙○○，其供稱：我跟丙○○是有推擠跟拉扯，他的傷勢我
    猜應該是拉扯中受傷的等語（見偵二卷第8至9頁、偵三卷第
    54頁），然據丙○○於警詢時之指述：因為我跟陳文信跟邱泓
    培之間經營公司不善倒閉導致財物糾紛，總共叫我要還他們
    新台幣250萬元，然後因為他們現在不在台灣，所以叫丁○○
    來找我要錢；今天（107年11月4日）凌晨我從我朋友家離開
    ，剛好遇到丁○○，他就直接以手握拳打我胸口及整個左臉（
    詳細毆打我幾拳我忘記了），醫師診斷我左側耳純傷、左臉
    臉部挫傷、胸部挫傷，他是用以手握拳的方式打我的，我有
    衛生福利部桃園醫院於今日開立的診斷證明書等語（見偵二
    卷第18頁）；嗣於偵查中證述：107年11月4日當時，我從朋
    友家中出來，丁○○突然出現我朋友家門口，他說看你要跑到
    哪裡去，隨即就以右手打我頭、臉部，我有去驗傷等語（見
    偵二卷第68頁）；復於本院審理時證稱：107年11月4日凌晨
    ，我跟甲○○在桃園市中壢區中華路朋友家外面有遇到丁○○，
    他說你跑得很快，他跟我要債，然後就出拳打我的臉頰、脖
    子還有胸部，我忘記他用幾隻手打我，就是拳頭一直下就對
    了，我的左右臉都有被打，但左臉比較嚴重，當時他帶了幾
    個不認識的人，約2、3人，他帶來的人沒有打我，我當時就
    認識丁○○、知道他等語（見本院卷第133至134頁），觀諸證
    人丙○○對於案發經過之描述，前後一致，並無明顯矛盾或齲
    齬之處，堪認係其親身之經歷。參以證人即告訴人甲○○於偵
    查中所證：當天我跟丙○○從友人家中出來，丁○○就跟其他人
    圍上來，把我跟丙○○分開，當時很暗，丁○○及其他2人圍著
    丙○○，當時丙○○有被打等語（見偵二卷第76頁），以及告訴
    人丙○○於案發後，旋即於當日凌晨3時33分至衛生福利部桃
    園醫院急診，經診斷確實受有左側耳鈍傷、左臉臉部挫傷及
    胸部挫傷等傷害，此有衛生福利部桃園醫院診斷證明書在卷
    可稽（見偵二卷第21頁），堪認告訴人丙○○所證遭被告毆打
    致傷之事，應係屬實。
　⒊關於恫嚇告訴人丙○○、甲○○部分：
　　按刑法上共同正犯之成立，係行為人彼此間有犯罪意思之聯
    絡，而共同實行犯罪行為，因在合同意思範圍內，相互利用
    他人之行為，以完成共同犯罪之計畫，自不以參與每一階段
    行為為必要，亦不排除各別之動機或目的，是以自己共同犯
    罪之意思，參與構成要件或構成要件以外之行為，或以自己
    共同犯罪之意思，事先同謀，而由其中部分之人實行犯罪之
    行為者，均應就全部所發生之結果共同負責（最高法院95年
    度台上字第3693號判決即同此旨）。關於告訴人丙○○、甲○○
    遭人以「你女兒長得不錯，我捉你女兒來抵債」等語恫嚇乙
    節，依被告於警詢、偵訊及本院審理時之供述可知，其確實
    受邱泓培之託，向告訴人丙○○、甲○○索討債務，其夥同2名
    友人於107年11月4日前往告訴人丙○○、甲○○友人住處之目的
    ，即係為了成功討得債務（見偵一卷第223頁、偵二卷第8頁
    、偵三卷第51頁、本院卷第194頁），而本院於111年9月14
    當庭勘驗告訴人甲○○提出之現場錄影，可見被告於畫面中與
    告訴人甲○○對話後朝畫面前方離去後，有男聲以台語提及「
    我看他女兒不錯」、「我捉你女兒來抵債好了」等語，有本
    院勘驗筆錄附卷可稽（見本院卷第190頁），告訴人丙○○、
    甲○○於本院審理時，雖指稱此等恐嚇言論係被告所為（見本
    院卷第134頁、第138頁），惟因該等錄影畫面昏暗，尚無法
    確認口出此等話語之人是否為被告，然被告於本院審理時既
    自承：我沒有說要拿他們的女兒來抵債，那是我同行的人講
    的，我們一起去現場的目的是為了成功討債云云（見本院卷
    第191頁、第193至194頁），足徵被告與同行之人均共同形
    成要求告訴人丙○○、甲○○清償債務之形勢，而由被告利用全
    體同行之人到場助勢，以及毆打告訴人丙○○、毀損告訴人甲○○上開車輛及同行之人言語恫嚇等強暴情事，要求告訴人償
    還債務，依前揭說明，被告即應就全部發生之結果共同負責
    ，其以「我沒有說要拿他們的女兒來抵債，那是我同行的人
    講的」等情辭脫免卸責，要無可採至明。
　㈢綜上，本案事證明確，被告所辯各節均不足採，其犯行洵堪
    認定，應予依法論科。
三、論罪科刑：
　㈠罪名：
　⒈新舊法比較：
　⑴刑法第277條部分：
　　按行為後法律有變更者，適用行為時之法律，但行為後之法
    律有利於行為人者，適用最有利於行為人之法律，刑法第2
    條第1項定有明文。查被告行為後，刑法第277條第1項規定
    業於108年5月29日修正公布，並於同年月31日施行。修正前
    第277條第1項法定刑原為「3年以下有期徒刑、拘役或1千元
    以下罰金」，依刑法施行法第1條之1第2項前段規定，刑法
    分則編所定罰金就其原定數額提高為30倍，亦即，處新臺幣
    3萬元以下罰金，修正後刑法第277條第1項法定刑為「5年以
    下有期徒刑、拘役或50萬元以下罰金。」，經比較新舊法之
    結果，應以修正前之舊法規定有利於被告，依刑法第2條第1
    項前段規定，應適用修正前刑法第277條第1項規定。
　⑵刑法第304條、第354條部分：
　　查被告行為後，刑法第304條、第354條雖於108年12月25日
    修正公布，並於同年月27日生效施行，然此次修正係將上開
    條文之罰金數額調整換算後予以明定，其修正前後之刑度實
    質上並無變更，故無新舊法比較之問題，而應依一般法律適
    用原則，逕適用裁判時之法律即修正後刑法第304條、第354
    條規定。
　⒉事實欄一部分：
　　被告雖前受邱泓培之託，向告訴人丙○○、甲○○追討債務，然
    被告於事實欄一所示時間前往告訴人丙○○、甲○○住處時，並
    未遇見該二人，依卷內事證，至多僅能得出被告係因尋人未
    果、白跑一趟而心生不滿，進而為毀損之舉，尚無從遽論被
    告該次毀損之行為係出於以強暴使人行無義務之事之目的而
    為，是核被告所為，應係涉犯刑法第354條之毀損他人物品
    罪。　
　⒊事實欄二部分：
　　按刑法第305條之恐嚇危害安全罪，係指單純以將來加害生
    命、身體、自由、名譽、財產之事，恐嚇他人致生危害於安
    全者而言，如對於他人之生命、身體等，以現實之強暴、脅
    迫手段加以危害要挾，使人行無義務之事或妨害人行使權利
    ，即應構成刑法第304條第1項之強制罪，縱有恐嚇行為，亦
    僅屬犯強制罪之手段，無更論以恐嚇危害安全罪之餘地。本
    案被告既有毆打告訴人丙○○、以磚頭毀損告訴人甲○○之車輛
    玻璃，已屬不法有形力之行使，且已造成告訴人丙○○身體受
    傷、上開車輛玻璃毀損之實害結果，被告同行之人雖威脅恫
    嚇要抓告訴人丙○○、甲○○之女抵債，亦僅屬強制罪之手段，
    自無再論以刑法第305條恐嚇危害安全罪之餘地。是被告此
    部分所為，自該當於修正前刑法第277條第1項之傷害罪、刑
    法第354條之毀損他人物品罪及第304條第1項之強制罪。
　㈡共犯結構：
　　被告與事實欄一、二所示真實姓名年籍不詳之人（均無證據
    證明為未成年人）間，分別就本案事實欄一、二所示犯行，
    有犯意聯絡及行為分擔，均應論以共同正犯。
　㈢罪數關係：
　⒈被告於事實欄二所示時、地，毆打告訴人丙○○、毀損告訴人
    甲○○上開車輛玻璃及由同行之人以言論恫嚇告訴人丙○○、甲○○等行為，係於密切接近之時、地實行，各行為之獨立性極
    為薄弱，依一般社會健全觀念，在時間差距上，難以強行分
    開，在刑法評價上，以視為數個舉動之接續施行，合為包括
    之一行為予以評價，較為合理，應屬接續犯。是被告以一行
    為，同時觸犯前開三罪名，為想像競合犯，應依刑法第55條
    規定，從一重之傷害罪處斷。
　⒉被告如事實欄一、二所犯二罪間，犯意各別，行為互殊，應
    分論併罰。　　
　㈣量刑：
　　茲以行為人之責任為基礎，本院審酌被告無視於國家法令，
    竟以非法暴力之方式為人討債，行徑囂張，實不應輕縱；被
    告犯罪後，說詞前後不一，對於案發經過多有保留，顯然未
    能坦然面對自身錯誤，犯罪後態度難認良好；再衡酌其行為
    時之年紀、素行、自陳之學歷、職業、家庭經濟等生活狀況
    ，暨其犯罪動機、目的、情節、手段等一切情狀，分別量處
    如主文所示之刑，暨衡酌所犯各罪之法益侵害類型、犯罪手
    法、犯罪動機及犯罪時間之間隔等，定其應執行之刑，並均
    諭知易科罰金之折算標準，以資懲儆。
四、沒收之說明：
　　被告持以毀損本案房屋窗戶及車輛玻璃之磚塊，均未扣案，
    且無證據證明為被告所有，現是否尚存復屬不明，亦非違禁
    物，對刑罰之一般預防或特別預防助益甚微，對被告之不法
    及罪責評價亦不生重大影響，是認無刑法上重要性，爰依刑
    法第38條之2第2項規定，不予宣告沒收或追徵其價額。
據上論斷，應依刑事訴訟法第299條第1項前段，判決如主文。
本案經檢察官乙○○提起公訴，檢察官王珽顥到庭執行職務。
中    華    民    國    111   年     9    月    28    日
                  刑事第十一庭  審判長法  官  潘政宏
                                      法  官  林育駿
                                      法  官  蔡旻穎　
以上正本證明與原本無異。
如不服本判決應於收受判決後20日內向本院提出上訴書狀，並應
敘述具體理由。其未敘述上訴理由者，應於上訴期間屆滿後20日
內向本院補提理由書(均須按他造當事人之人數附繕本)「切勿逕
送上級法院」。 
　　　　　　　　　　　　　　　        書記官　黃瓊儀
中　　華　　民　　國　　111 　年　　9 　　月　　29　　日

附錄本案論罪科刑法條全文：
修正前中華民國刑法第277條
傷害人之身體或健康者，處3年以下有期徒刑、拘役或1千元以下
罰金。
犯前項之罪因而致人於死者，處無期徒刑或7年以上有期徒刑；
致重傷者，處3年以上10年以下有期徒刑。

中華民國刑法第304條
以強暴、脅迫使人行無義務之事或妨害人行使權利者，處3年以
下有期徒刑、拘役或9千元以下罰金。
前項之未遂犯罰之。

中華民國刑法第354條
毀棄、損壞前二條以外之他人之物或致令不堪用，足以生損害於
公眾或他人者，處2年以下有期徒刑、拘役或1萬5千元以下罰金
。

刑法施行法第1條之1
中華民國94年1月7日刑法修正施行後，刑法分則編所定罰金之貨
幣單位為新臺幣。
94年1月7日刑法修正時，刑法分則編未修正之條文定有罰金者，
自94年1月7日刑法修正施行後，就其所定數額提高為30倍。但72
年6月26日至94年1月7日新增或修正之條文，就其所定數額提高
為3倍。

附表一：
編號 主文 （罪名及宣告刑） 相關犯罪事實 1 丁○○共同犯毀損他人物品罪，處有期徒刑參月，如易科罰金，以新臺幣壹仟元折算壹日。 事實欄一 2 丁○○共同犯傷害罪，處有期徒刑陸月，如易科罰金，以新臺幣壹仟元折算壹日。 事實欄二 

附表二：
原偵查卷案號 簡稱 臺灣桃園地方檢察署108年度偵字第2991號卷 偵一卷 臺灣桃園地方檢察署108年度偵字第9782號卷 偵二卷 臺灣桃園地方檢察署108年度偵字第13759號 偵三卷